臺灣高等法院臺中分院刑事判決
110年度原上易字第14號
上  訴  人  
即  被  告  田家榮


指定辯護人  本院公設辯護人郭博益
上列上訴人因竊盜案件，不服臺灣南投地方法院110年度審原易
字第4號中華民國110年9月2日第一審判決（起訴案號：臺灣南投
地方檢察署109年度偵字第3762、3679號），提起上訴，本院判
決如下：
    主  文
上訴駁回。
    犯罪事實
一、甲○○意圖為自己不法之所有，基於加重竊盜之犯意，分別為
    下列竊盜犯行：
　㈠於民國109年7月28日3時40分許，駕駛車牌號碼000-0000號自
    用小客車(車主○○○)，前往位於南投縣○○鄉○○社區活動中心
    對面由丁○○所管理之土地公廟（下稱A廟）外，再攜帶其所
    有客觀上足供為兇器使用之鐵棒1支進入A廟，於搜尋後，為
    竊取置於廟內之財物，乃試圖撬開、破壞A廟內屬安全設備
    之右側門鎖而著手行竊，惟未能開啟門鎖，遂離開A廟而未
    得手，並將鐵棒棄置於南投縣○○鄉○○村○○溪底。
　㈡於109年7月28日4時42分許，駕駛上開車輛前往位於南投縣○○
    鎮○○路00之0號前由乙○○所管理之黎福宮（下稱B廟）外，再
    攜帶其所有客觀上足供為兇器使用之油壓剪及扳手各1支進
    入B廟，試圖撬開、破壞B廟內之功德箱而著手行竊箱內之香
    油錢，雖成功破壞功德箱外鎖（毀損部分未據告訴），惟未
    能開啟打開內鎖鎖頭，遂離開B廟而未得手，並將油壓剪、
    扳手棄置於不詳地點。
二、嗣經丁○○、乙○○發覺後報警處理，經警調閱監視器畫面後，
    循線查獲上情。
三、案經丁○○訴由南投縣政府警察局仁愛分局、南投縣政府警察
    局埔里分局報告臺灣南投地方檢察署檢察官偵查起訴。
    理    由
一、按被告以外之人於審判外之言詞或書面陳述，除法律有規定
    者外，不得作為證據，刑事訴訟法第159條第1項定有明文，
    此即學理上所稱「傳聞證據排除法則」。又被告以外之人於
    審判外之陳述，雖不符同法第159條之1至第159條之4之規定
    ，而經當事人於審判程序同意作為證據，法院審酌該言詞陳
    述或書面陳述作成時之情況，認為適當者，亦得為證據。當
    事人、代理人或辯護人於法院調查證據時，知有第159條第1
    項不得為證據之情形，而未於言詞辯論終結前聲明異議者，
    視為有前項之同意，此則據同法第159條之5規定甚明。鑒於
    採用傳聞證據排除法則重要理由之一，係因傳聞證據未經當
    事人之反詰問予以覈實，若當事人願放棄對原供述人之反對
    詰問時，原則上即可承認該傳聞證據之證據能力。本案以下
    由檢察官所提出而採為判決基礎之證據，其性質屬被告以外
    之人於審判外之陳述而屬傳聞證據者，檢察官、上訴人即被
    告甲○○(下稱被告)、辯護人於本院審判程序時，均表示沒有
    意見(見本院卷第57頁)，本院審酌上開傳聞證據作成時之情
    況，核無違法取證及證明力明顯過低之瑕疵，為證明犯罪事
    實所必要，亦認為以之作為證據為適當，得逕依同法第159
    條之5規定作為證據。又傳聞法則乃對於被告以外之人於審
    判外之言詞或書面陳述而為之規範。本案判決以下引用之非
    供述證據，無刑事訴訟法第159條第1項規定傳聞法則之適用
    ，經本院於審判時依法踐行調查證據程序，與本案待證事實
    具有自然之關聯性，且無證據證明係公務員違法取得之物，
    依法自得作為證據。
二、被告於警詢、檢察官偵訊、原審及本院審判時，對於上揭犯
    罪事實均坦承不諱，核與證人即告訴人丁○○、證人即被害人
    乙○○於警詢時證述被害之情節相符，並經證人即被告之母○○
    ○、證人即A廟信徒余辜朱於警詢時證述在卷，復有搜索扣押
    筆錄、扣押物品目錄表、車輛詳細資料報表、車號查詢汽車
    車籍、案發現場、行車軌跡沿線監視器相關位置、監視器翻
    拍照片、刑案照片、現場照片、田診所109年11月17日函、
    惠承診所109年11月17日函覆之病歷表、診所診療紀錄等附
    卷可稽，足認被告所為之任意性自白與事實相符，堪以採信
    。從而，本件事證明確，被告之加重竊盜犯行，均堪認定，
    應依法論科。
三、論罪科刑：
(一)查未扣案之鐵棒、油壓剪、扳手各1支，均為被告所有，且
    供作其攜至案發現場破壞門鎖、功德箱內外鎖所用之物，業
    據被告於警詢時供述在卷(見仁愛分局警卷第2頁、埔里分局
    警卷第5頁)。而上開工具均係質地堅硬之金屬製品，若用以
    攻擊人體，客觀上均足以傷害人之生命、身體，皆屬具有危
    險性之兇器無疑。又A廟所設附加於鐵門上之鎖，係以金屬
    製成，供維護該廟使用安全以阻隔他人任意進出而具防閑功
    能之安全設備之門鎖等情，有現場照片4張附卷可查（見仁
    愛分局警卷第15至16頁），是被告破壞鐵門上附加之門鎖，
    應該當刑法第321條第1項第2款之毀壞安全設備；另B廟之功
    德箱外鎖鎖頭雖遭被告所破壞，然因該功德箱並非門扇、牆
    垣，亦非刑法第321條第1項第2款所指之建築物或防衛建築
    物而設之安全設備，是被告此部分之行為不另該當於刑法第
    321條第1項第2款之加重要件。是核被告就犯罪事實一㈠所為
    ，係犯刑法第321條第2項、第1項第2款、第3款之攜帶兇器
    、毀壞安全設備竊盜未遂罪；就犯罪事實一㈡所為，係犯刑
    法第321條第2項、第1項第3款之攜帶兇器竊盜未遂罪。公訴
    意旨認被告於犯罪事實一㈡所為，另該當刑法第321條第1項
    第2款「毀越安全設備」之加重條件，容有誤會，惟業經公
    訴檢察官於原審當庭更正（見原審卷第75、77頁），且其基
    本社會事實相同，僅屬加重條件之變更，本院仍得予以審判
    ，尚不生變更起訴法條之問題。
(二)再竊盜罪係為保護個人之財產法益而設，行為人罪數之計算
    ，自應依遭竊取財物之被害人人數計算。本件被告就前開2
    次加重竊盜未遂犯行，所侵害被害人之財產法益各異，行為
    明顯可分，足認其犯意各別，行為互異，依一般社會通念，
    得以區分，於刑法評價上，亦各具獨立性，應予分論併罰。
    公訴意旨認被告所犯上開2罪屬接續犯，容有未洽，惟此亦
    經公訴檢察官於原審當庭更正（見原審卷第47、77、87頁）
    ，併此說明。
(三)刑之加減：
  1.被告前於102年間，因竊盜案件，經臺灣南投地方法院以102
    年度原易字第10號判決分別判處有期徒刑3月、5月，應執行
    有期徒刑7月確定(下稱第①案)；又於同年間，因施用毒品案
    件，經臺灣南投地方法院以102年度原訴字第27號判決判處
    有期徒刑1年確定(下稱第②案)；又於103年間，因乘機性交
    及竊盜案件，經臺灣南投地方法院以103年度原侵訴字第3號
    判決判處有期徒刑3年7月、4月，再由本院以104年度原侵上
    訴字第13號判決就竊盜部分駁回上訴、就乘機性交部分改判
    有期徒刑3年4月確定(下稱第③案）；上開第①至③案，繼經本
    院以105年度聲字第1575號裁定應執行有期徒刑4年10月確定
    ，於108年1月31日縮短刑期假釋出監並付保護管束，至108
    年10月11日保護管束期滿未經撤銷假釋而視為執行完畢，有
    臺灣高等法院被告前案紀錄表1份在卷可稽，被告於上開有
    期徒刑執行完畢後，5年以內故意再犯本案有期徒刑以上之
    各罪，均為累犯，應依刑法第47條第1項之規定加重其刑。
    至司法院釋字第755號解釋雖謂「有關累犯加重本刑部分，
    不生違反憲法一行為不二罰原則之問題。惟其不分情節，基
    於累犯者有其特別惡性及對刑罰反應力薄弱等立法理由，一
    律須加重最低本刑，於不符合刑法第59條所定要件之情形下
    ，致生行為人所受之刑罰超過其所應負擔罪責之個案，其人
    身自由因此遭受過苛之侵害部分，對人民受憲法第8條保障
    之人身自由所為限制，不符憲法罪刑相當原則，牴觸憲法第
    23條比例原則。於此範圍內，有關機關應自本解釋公布之日
    起2年內，依本解釋意旨修正之。於修正前，為避免發生上
    述罪刑不相當之情形，法院就該個案應依本解釋意旨，裁量
    是否加重最低本刑」，然本院審酌被告除上述構成累犯之犯
    罪前科外，另於110年間，因竊盜、妨害自由等案件，分別
    經檢察官偵辦及提起公訴，顯見被告對於竊盜之犯行難以自
    我控管，確具特別惡性，前罪之有期徒刑執行並無成效，對
    於刑罰之反應力顯然薄弱，適用累犯規定予以加重，不致生
    被告所受之刑罰超過其所應負擔罪責，導致其人身自由因此
    遭受過苛之侵害，而有不符憲法罪刑相當原則，進而牴觸憲
    法第23條比例原則情形，附此說明。
  2.被告就犯罪事實一㈠、㈡所示之犯行，已著手於竊盜犯罪之實
    行，然未能遂行竊得財物之結果，均為未遂犯，爰依刑法第
    25條第2項之規定減輕其刑，並依法先加重後減輕之。
四、原審經審判結果，以被告上開犯罪均事證明確，適用刑法第
    321條第2項、第1項第2款、第3款、第47條第1項、第25條第
    2項、第51條第5款等規定，審酌被告前已有多次竊盜前科之
    素行狀況，其正值壯年，並非無謀生能力，竟仍不思循正途
    以獲取財物，而以上開不正方法竊取他人財物，顯然缺乏尊
    重他人財產權之觀念，所為實有不該；然念及其犯行尚屬未
    遂，本案未竊得任何財物，復衡酌其始終坦承犯行，且告訴
    人丁○○及被害人乙○○均已明確表示不予追究等情，此有臺灣
    南投地方法院電話紀錄表附卷可憑(見原審卷第57、59頁)；
    兼衡被告缺錢花用之犯罪動機及手段，暨其於原審自陳之智
    識程度，婚姻、家庭經濟狀況(見原審卷第88頁)等一切情狀
    ，分別量處有期徒刑8月、7月之刑，並定其應執行之刑有期
    徒刑1年1月。復就沒收部分，以未扣案如附表編號1所示之
    物，係被告所有，並為被告持以實施犯罪事實一㈠犯行之用
    ；未扣案如附表編號2至3所示之物，均屬供被告為犯罪事實
    一㈡犯行所用之物，且為被告所有，爰均依刑法第38條第2項
    前段規定宣告沒收，於全部或一部不能沒收或不宜執行沒收
    時，均追徵其價額。至扣案之雨衣1件、拖鞋1雙，固均為被
    告所有，於犯罪事實一㈠犯行所穿著，然審酌上開物品本係
    一般人日常生活使用之物，本有其適當之用途，非專供供本
    案犯罪之用，亦非違禁物，倘予沒收，有過苛之虞，爰不予
    宣告沒收。核原審就被告之量刑及執行刑既已審酌上開情狀
    ，注意及考量刑法第57條所列各款事項，所處刑度符合罰當
    其罪之原則，亦與比例原則相符，並無輕重失衡之情。
五、被告提起上訴，雖以其於警詢、偵查、審判均自白犯罪，深
    具悔改之心，又取得被害人之諒解不予追究，並賠償被害人
    損失，原審所量之刑顯然過重等語，而指摘原審判決不當。
    然量刑係法院就繫屬個案犯罪之整體評價，為事實審法院得
    依職權自由裁量之事項，量刑當否之判斷，應就判決整體觀
    察，為綜合考量，不予摭拾其中片段遽予評斷。倘法院已以
    行為人之責任為基礎，並已斟刑法第57條所列各款情狀，基
    於刑罰目的性之考量、刑事政策取向，以及行為人刑罰感應
    力之衡量等因素觀察，倘其刑之量定並未逾越公平正義之精
    神，客觀上亦不生量刑畸重之裁量權濫用，自不得任意指摘
    量刑不當。經查，原審就被告之犯後態度、被害人諒解等情
    ，已詳予斟酌後而為被告刑期之量定，顯已具體斟酌刑法第
    57條所列情形，其量刑核屬相當，亦符比例原則，未有偏執
    一端而有失之過重之情事，自不得指為違法，況被告迄未提
    出其有賠償告訴人丁○○、被害人乙○○損害之任何證據，其以
    上情請求本院從輕量刑，尚無法為本院所採用，被告之上訴
    並無理由，應予駁回(至原審於定執行刑時，雖漏未說明如
    何審酌被告本件各罪間整體犯罪關係，或其刑期長短與刑罰
    效用間關聯性、行為人復歸社會可能性等因素，而有未洽，
    然本院審酌被告行為之次數、犯罪類型均係侵害財產法益，
    對於危害法益之加重效應，以被告之年齡，若定以過重之應
    執行刑，其效用可能隨著長期刑之執行，等比例地大幅下跌
    ，效用甚低，對被告教化效果不佳，亦加重國家財政無益負
    擔，有害被告日後回歸社會等情狀，認原審所定之執行刑尚
    屬適當，並無據此撤銷之必要，附予說明)。
據上論斷，應依刑事訴訟法第368條，判決如主文。
本案經檢察官林孟賢提起公訴，檢察官丙○○到庭執行職務。
中　　華　　民　　國　 110　　年　　12　　月　　14　　日
            刑事第四庭     審判長法　官   蔡  名  曜
                                 法　官   黃  玉  琪
                                 法　官   林  宜  民
以上正本證明與原本無異。
不得上訴。
                                 書記官   謝  安  青
　　　　　　　　　　　　　　　　 
中　　華　　民　　國　　110 　年　　12　　月　　14　　日

附錄論罪科刑法條
刑法第321條
犯前條第1項、第2項之罪而有下列情形之一者，處6月以上5年以
下有期徒刑，得併科50萬元以下罰金：
一、侵入住宅或有人居住之建築物、船艦或隱匿其內而犯之。
二、毀越門窗、牆垣或其他安全設備而犯之。
三、攜帶兇器而犯之。
四、結夥三人以上而犯之。
五、乘火災、水災或其他災害之際而犯之。
六、在車站、港埠、航空站或其他供水、陸、空公眾運輸之舟、
    車、航空機內而犯之。
前項之未遂犯罰之。
附表：
編號 物品名稱及數量 備註 １ 鐵棒1支 未扣案 ２ 油壓剪1支 未扣案 ３ 板手1支 未扣案